【裁判字號】    98,消債更,428
【裁判日期】    990126
【裁判案由】    更生事件
【裁判全文】
臺灣臺南地方法院民事裁定           98年度消債更字第428號
聲 請 人即
債  務  人  甲○○
上列當事人依消費者債務清理條例，聲請更生事件，本院裁定如
下：
    主  文
聲請駁回。
聲請費用新臺幣壹仟元由聲請人負擔。
    理  由
一、按債務人不能清償債務或有不能清償之虞者，得依本條例所
    定更生或清算程序，清理其債務，消費者債務清理條例第3
    條定有明文。又聲請更生或清算不合程式或不備其他要件者
    ，法院應以裁定駁回之，但其情形可以補正者，法院應定期
    間先命補正，復為同條例第8條所明定。衡諸債之關係，係
    以當事人間之信賴關係為基礎，為社會經濟組織之重要支柱
    ，故當事人於以法律行為追求自己之利益之際，亦應顧及對
    方之利益，並考量債權債務在社會上之作用，本於誠實及信
    用之原則，行使債權及履行債務。是對於已陷入經濟上困境
    之消費者，若任其於惡性循環之債務窘境中生存，將衍生嚴
    重之社會問題，難以維持安定之社會經濟秩序，故為兼顧債
    權人、債務人雙方之利益，對陷於經濟上困境之消費者，乃
    允其於消費者債務清理條例施行後，得選擇以重建型之更生
    程序或清算型之清算程序清理其債務，藉以妥適調整債務人
    與債權人及其他利害關係人間之權利義務關係，保障債權人
    獲得公平受償，並謀求消費者經濟生活之重建復甦機會。惟
    若債務人履行債務並無困難，僅係為圖謀減免債務，而不為
    債務之履行，自有違債權契約為誠信契約之本旨。
二、本件聲請意旨略以：聲請人於消費者債務清理條例施行後，
    曾以書面向最大債權銀行國泰世華商業銀行股份有限公司（
    下稱國泰銀行）請求共同協商債務清償方案而不成立，當時
    聲請人債務總額為新臺幣（下同）2,082,124元。聲請人於
    協商當時失業中，扣除必要生活費用後已不足支付國泰銀行
    所提出月付7,700元之協商還款條件，故無法達成共同協商
    之意旨，而聲請人之無擔保或無優先權之債務總額未逾1,20
    0萬元，復未經法院裁定開始清算程序或宣告破產，為此，
    爰依消費者債務清理條例提出本件更生之聲請云云。
三、經查：
（一）聲請人於消費者債務清理條例施行後，曾於民國98年1月5
      日向最大債權銀行國泰銀行請求共同協商債務，惟因聲請
      人表示因被裁員而無收入來源，無法負擔任何還款條件，
      致未能達成協議，有卷附聲請人所提出之前置協商不成立
      通知書可稽，並經國泰銀行98年11月18日具狀陳明，堪信
      為真實。
（二）聲請人自稱其自98年5月18日起任職於乙○○○股份有限
      公司（以下簡稱丙○公司），每月有固定薪資，經本院向
      丙○公司函查結果，據該公司函覆謂：聲請人之每月實領
      薪資約26,000元（扣除保險費等扣款後），此有該公司99
      年1月18日函一件在卷可憑，則聲請人平均每月所得逾26,
      000元應可認定。
（三）聲請人雖主張平均每月薪資扣除房屋租金7,000元、伙食
      費水電等雜費支出5,000元、子女註冊及安親費用約14,25
      0元，已不足支付協商款云云，惟依行政院內政部所公告9
      8年度臺灣省低收入戶最低生活費用每人每月為9,829元，
      該生活費標準係按照政府最近一年平均每人消費支出（包
      括食品費、衣著鞋襪費、房租水電費、家居管理費、醫療
      保健費、交通通訊費、娛樂教育費及雜項支出）百分之60
      訂定，但聲請人與其配偶及子女，夫妻同財共居，共營家
      庭，家人共同生活，無論在食、衣、住、行及其他雜項支
      出，因團體互相使用分散開銷之作用，可節省支出，且未
      成年子女既係依附於父母提供之住所共同生活，渠等日常
      生活較為單純，是其基本生活費用當與成人之基本生活費
      用不同（如房租費、家居管理費、通訊費等費用即非未成
      年子女基本生活所需費用）。是上開平均每人消費支出，
      其中所包括房租水電費、家居管理費、交通通訊費、娛樂
      及雜項等支出乃共享共用，自毋須每一口人均列計，則每
      一戶家庭之消費支出，除家長外之家屬部分應參酌98年度
      親屬扶養每人免稅額82,000元之標準計算，即每月6,850
      元方屬合理。準此，聲請人雖主張其每月房屋租金支出7,
      000元，然上述內政部所公告臺灣省低收入戶最低生活費
      用標準已將人民居住需求之必要支出列入計算，倘將房租
      再計入每月必要生活費用，無異係重複計算，故聲請人此
      部分主張，自非可取。又聲請人有未成年子女二人，即陳
      柔君（91年5月2日生）、陳柔瑾（93年5月21日生），渠
      等之基本生活費用為每人每月6,850元。惟未成年子女之
      扶養費依法應由聲請人與其夫陳秋明共同分擔，則聲請人
      為扶養未成年子女之支出以每月共6,850元（計算式：6,8
      50÷2×2＝6,850）為已足。聲請人平均每月收入扣除其
      個人必要生活費用9,829元，及扶養二名未成年子女所需
      6,850元後，尚餘9,321元（計算式：26,000元－9,829元
      －6,85 0元＝9,321元），應足以負擔國泰世華銀行所提
      出之每月償還7,700元之還款條件，況乎聲請人於失業期
      間曾向勞工保險局領有5個月失業給付計95,400元，於重
      新就業後復曾領取9,540元之提早就業津貼，有勞工保險
      局98年12月4日復函一件在卷可考，乃聲請人猶稱其收入
      扣除必要開銷後不足以支付協商金額，自難採信。
四、綜上所述，本件聲請人既已自98年5月18日起任職於丙○公
    司，每月平均領取逾26,000元之薪資，並無不能清償債務或
    有不能清償之虞之情事，其更生之聲請即不符消費者債務清
    理條例第3條所定要件，且其欠缺復無從補正，依前揭說明
    ，其更生之聲請，不應准許，應予駁回，爰裁定如主文。
中    華    民    國    99    年    1     月    26    日
              民事第三庭    法      官  杭起鶴
上為正本係照原本作成。
如不服本裁定，應於裁定送達後10日內，以書狀向本院提出抗告
，並繳納抗告費新臺幣1,000元。
中    華    民    國    99    年    1     月    26    日
                            書  記  官  高惠美


司法院資訊處製作；財團法人民間司法改革基金會備份。
